最高法院刑事判決　　　　　　九十六年度台上字第六一七九號
上　訴　人　台灣高等法院高雄分院檢察署檢察官
被　　　告　甲○○
上列上訴人因被告違反藥事法案件，不服台灣高等法院高雄分院
中華民國九十五年三月十三日第二審判決（九十四年度上訴字第
一八二七號，起訴案號：台灣高雄地方法院檢察署九十四年度核
退偵字第二八二號），提起上訴，本院判決如下：
    主  文
原判決撤銷，發回台灣高等法院高雄分院。
    理  由
本件原判決以公訴意旨略稱：被告甲○○與陳正國（業經第一審
判決無罪確定）均明知不得運送禁藥，竟共同基於運送禁藥之犯
意聯絡，以新台幣（下同）二千元之代價受僱於綽號「高仔」之
人，於民國九十四年二月三日二十三時許，由被告駕乘編號「漁
舢港外 137號」舢舨，附載陳正國於其上，至高雄港第四十號碼
頭（應係四十三號碼頭之誤），自越南籍 PHUMY商船上，接取未
經核准擅自輸入之禁藥「SILKRON CREAM 」二條及其他成分不明
之藥品、非保育類之蟒蛇一條等物後，復循航道將上開貨物運送
進港，約定與綽號「高仔」之人在高雄市五福橋附近交貨，惟於
舢舨行至愛河口時即為警查獲，並起出上開貨品。因認被告與陳
正國共同涉犯藥事法第八十三條第一項之明知為禁藥而運送罪嫌
云云。但經審理結果，認為不能證明被告犯罪，因而撤銷第一審
關於論處被告共同明知為禁藥而運送（累犯）罪刑部分之判決，
改判諭知被告無罪，固非無見。
惟查：實施刑事訴訟程序之公務員，就該管案件，應於被告有利
及不利之情形，一律注意，刑事訴訟法第二條第一項定有明文；
又證據雖已調查而其內容尚未明瞭者，即與未經調查無異，如遽
行判決，仍屬應於審判期日調查之證據而未予調查。原判決雖以
依證人高文化之陳述，被告僅係受其委託，駕駛舢舨至高雄港第
四十三號碼頭，向越南籍商船上之船員收取私運進口之蟒蛇一條
，高文化對遭警查獲之皮箱內除蟒蛇外尚放置有如原判決附表編
號1至5所示之「SILKRON CREAM」禁藥二條、「PEARL CREAM YOU
NG ONE」化妝品五盒、「DOUBLE RICH」化妝品二瓶、「VITAMIN
C 」二百粒、「PERITOL」一百粒等物品（下稱「SILKRON CREAM
」禁藥等物品），並不知情，亦未委託被告一併向該越南籍船員
收取、運送「SILKRON CREAM 」禁藥等物品，高文化與趙俊明並
不認識；證人趙俊明又證陳「SILKRON CREAM 」禁藥等物品係其
越南籍妻子委託當船員之越南籍親戚，在越南購得後，利用所任
職之商船駛經台灣之機會，擬交予其妻，其與高文化並不相識，
亦未委託被告運送「SILKRON CREAM 」禁藥等物品；被告及警員
黃世傑復陳稱經查獲之「SILKRON CREAM 」禁藥等物品與蟒蛇係
分別裝於白布袋及塑膠袋而一併放置在皮箱內，皮箱外面則用一
條繩子綁著等理由，據謂被告所辯其不知裝放蟒蛇之皮箱內還放
置有「SILKRON CREAM 」禁藥等物品乙節，堪以採信，其被訴明
知為禁藥而運送之罪嫌，應屬不能證明（見原判決理由四之(二)、
(四)）。然依卷內資料，被告於警詢時已供稱：「『高仔（指高文
化）』叫我到船邊時打0000000000號電話與船上的船
員聯絡，我到船邊時打了電話，接通後只講OK後，丟包的船員就
將物品以繩子吊放下來……」等語（見警卷第二頁、第三頁）。
如果無訛，顯見高文化於委託被告駕乘舢舨至高雄港第四十三號
碼頭，向越南籍商船上之船員收取物品前，應已先與該船員聯繫
過，則被告果真受高文化之委託而僅欲向該船員收取蟒蛇一條，
何以該船員卻將內放置有蟒蛇及「SILKRON CREAM 」禁藥等物品
之皮箱一併交予被告？該船員是否即係趙俊明所指之越南親戚？
如是，高文化苟與趙俊明不認識，又與被告均未受趙俊明之委託
代向該越南籍船員拿取「SILKRON CREAM 」禁藥等物品，則該越
南籍船員將該皮箱交予被告，如何能確保被告或高文化會將該皮
箱內之「SILKRON CREAM 」禁藥等物品轉交予趙俊明夫婦？由上
開皮箱內之蟒蛇與「SILKRON CREAM 」禁藥等物品係分別以白布
袋及塑膠袋裝著，一併放入皮箱內，皮箱外再以繩子捆綁等情觀
之，足見該越南籍船員於將蟒蛇及「SILKRON CREAM 」禁藥等物
品放置於皮箱內時甚為謹慎，似非因疏忽而錯放，倘被告或高文
化確未受趙俊明夫妻委託拿取上開禁藥物品，該越南籍船員豈會
輕易將該放置有「SILKRON CREAM 」禁藥等物品之皮箱交予被告
，而未一併委託其代送該等物品，並告知所送對象及住址之理？
高文化及趙俊明之上開證言是否屬實？尚非無疑。實情為何？為
明真相，且此於公平正義之維護難謂無重大關係，原審未進一步
予以究明，並於理由內為必要之說明，遽行判決，自嫌速斷。檢
察官上訴意旨指摘原判決違法，非無理由，認應發回更審，期臻
翔適。
據上論結，應依刑事訴訟法第三百九十七條、第四百零一條，判
決如主文。
中　　華　　民　　國　九十六　年　 十一 　月　 十五 　日
                      最高法院刑事第十庭
                          審判長法官  謝　俊　雄
                                法官  陳　世　雄
                                法官  魏　新　和
                                法官  吳　信　銘
                                法官  徐　文　亮
      本件正本證明與原本無異
                                      書  記  官
中　　華　　民　　國　九十六　年　 十一 　月　 二十 　日
                                                Ａ
